臺灣高雄地方法院刑事裁定
111年度毒聲字第890號
聲  請  人  臺灣高雄地方檢察署檢察官
被      告  林顯崇



上列被告因違反毒品危害防制條例案件，經檢察官聲請送觀察、
勒戒(111年度毒偵字第1505號)，本院裁定如下：
    主  文
林顯崇施用第一、二級毒品，令入勒戒處所觀察、勒戒，其期間
不得逾貳月。
    理  由
一、聲請意旨如附件聲請書所載。
二、按犯毒品危害防制條例第10條之罪者，檢察官應聲請法院裁
    定，令被告入勒戒處所觀察、勒戒，其期間不得逾二月；依
    前項規定為觀察、勒戒或強制戒治執行完畢釋放後，3年後
    再犯第10條之罪者，適用本條前2項之規定，毒品危害防制
    條例第20條第1項、第3項分別定有明文。而上開所謂「3年
    後再犯」，只要本次再犯（不論修正施行前、後）距最近1
    次觀察、勒戒或強制戒治執行完畢釋放，已逾3年者，即該
    當之，不因其間有無犯第10條之罪經起訴、判刑或執行而受
    影響（最高法院刑事大法庭109年度台上大字第3826號裁定
    意旨參照）。
三、經查：
㈠、被告林顯崇於民國111年4月26日1、2時許，在高雄市○○區○○
    路00號A6樓之21居所內，以將海洛因置入針筒內摻水注射入
    體內之方式，施用海洛因1次，另於同日11時許，在屏東某
    處，以將甲基安非他命置入玻璃球燒烤後吸食煙霧之方式，
    施用甲基安非他命1次乙節，業據被告於偵訊中坦承不諱，
    且其於111年4月26日16時許為警採尿送驗，結果呈可待因、
    嗎啡、安非他命及甲基安非他命陽性反應之事實，有高雄市
    政府警察局三民第二分局尿液採驗代碼對照表（檢體代碼：
    0000000000號）及正修科技大學超微量研究科技中心111年5
    月25日尿液檢驗報告（原始編號：0000000000號）在卷可佐
    ，足認被告上開任意性自白與事實相符。本件事證明確，被
    告於前揭時、地，施用海洛因及甲基安非他命之事實，堪可
    認定。
㈡、又被告前因施用毒品案件，經送觀察、勒戒後，因認有繼續
    施用毒品傾向，經法院裁定令入戒治處所施以強制戒治，於
    94年2月18日執行完畢出監，經臺灣高雄地方檢察署（下稱
    高雄地檢署）檢察官以94年度戒毒偵字第102號為不起訴處
    分確定，迄今並無再為觀察、勒戒或強制戒治處遇之紀錄乙
    節，有臺灣高等法院被告前案紀錄表在卷可稽，本件係被告
    於前開強制戒治執行完畢釋放3年後所為，依前揭說明，縱
    被告其間因犯第10條之罪經起訴、判刑或執行，仍應依修正
    後毒品危害防制條例第20條第3項規定，再予適用觀察、勒
    戒或強制戒治之機會。
㈢、至於被告於111年間因施用毒品案件，經臺灣屏東地方檢察署
    （下稱屏東地檢署）檢察官分別以111年度毒偵字第329號、
    第330號、第331號、111年度毒偵字第608號、第495號、第4
    96號、111年度毒偵字第955號、第959號、第1050號、第135
    6號、第1357號、第1569號、第1570號、第1571號、第1700
    號、第1826號、第1827號附命完成戒癮治療之緩起訴處分確
    定，緩起訴期間為自111年4月14日起至112年6月13日止、自
    111年4月11日起至112年6月10日止、自111年10月19日起至1
    12年12月18日止，被告須完成戒癮治療程序，並按期履行預
    防再犯之必要命令（即向屏東地檢署觀護人報到並接受輔導
    、不定期驗尿，檢驗結果須呈陰性反應）等情，有緩起訴處
    分書及臺灣高等法院被告前案紀錄表在卷可稽。然「緩起訴
    處分之戒癮治療」與「觀察、勒戒或強制戒治」之處遇，因
    法律規定之程序、效果均不相同，已無法等同視之。即被告
    初犯（或觀察、勒戒、強制戒治執行完畢釋放3年後再犯）
    施用毒品，經為命戒癮治療之緩起訴處分，若遭撤銷，檢察
    官針對該次撤銷緩起訴之施用毒品犯行，或者戒癮治療履行
    完畢，檢察官針對之後施用毒品犯行，均仍應依前揭毒品危
    害防制條例第20條或第23條之規定處理，亦可以再為緩起訴
    ，然不得逕行起訴（最高法院110年度台上字第2096號判決
    意旨參照）。是被告前揭戒癮治療無論是否執行完畢，均無
    從認被告事實上已接受等同「觀察、勒戒或強制戒治」執行
    完畢之處遇，檢察官針對本次施用毒品犯行，向本院聲請觀
    察、勒戒，於法有據，併以說明。
㈣、再者，毒品危害防制條例所規定之「觀察、勒戒」程序，係
    針對受處分人所為保安處分，目的在戒除行為人施用毒品身
    癮及心癮，以達教化與治療之目的，其立法意旨在幫助施用
    毒品者戒毒，性質上為一療程，而非懲罰，並屬強制規定，
    除檢察官審酌個案情形，依同條例第24條第1項為附命完成
    戒癮治療之緩起訴處分外，凡經檢察官聲請法院裁定將被告
    送勒戒處所觀察、勒戒者，法院僅得就其聲請審查被告是否
    有施用毒品之行為，以及被告是否為「初犯」或為觀察、勒
    戒、強制戒治執行完畢後「3年後再犯」而為准駁之裁定，
    並無自由斟酌以其他方式替代或得以其他原因免予執行之權
    。又是否給予被告為附命完成戒癮治療之緩起訴處分，屬刑
    事訴訟法第253條之1第1項及第253條之2第1項第6款特別賦
    予檢察官之職權，非法院所得審酌，且此非「觀察、勒戒」
    前置處分，也與被告是否判刑之追訴要件無關，檢察官自無
    義務說明為何不給予被告戒癮治療之緩起訴處分。法院縱使
    審查其裁量有無違法，也僅在卷證資料所示證物中審酌，而
    為最低限度之審查，即此部分為檢察官之裁量，必須予以尊
    重。
㈤、本件聲請意旨已載明被告因另涉犯持有第二級毒品純質淨重
    超過20公克案件，經高雄地檢署檢察官以111年度偵字第275
    30號提起公訴，故認不宜為附命戒癮治療之緩起訴處分（詳
    如附件所示）。而依卷證資料所示，被告確有前揭案件經檢
    察官提起公訴，現由本院以111年度審訴字第808號案審理中
    等情，有上述前案紀錄表在卷可參，此部分也符合毒品危害
    防制條例第24條第4項授權訂頒之「毒品戒癮治療實施辦法
    及完成治療認定標準」，其中第2條第2項第1款規定「緩起
    訴處分前，因故意犯他罪，經檢察官提起公訴或判決有罪確
    定」，認礙於戒癮治療之期程，不適合為戒癮治療之緩起訴
    處分。是檢察官向本院聲請令被告入勒戒處所觀察、勒戒，
    以監禁式之治療方式，求短時間內隔絕被告之毒品來源，務
    使其專心戒除毒癮，核屬其裁量權之適法行使，形式上亦無
    裁量恣意或濫用之情，於法有據。
四、綜上所述，本件聲請為有理由，應予准許，依毒品危害防制
    條例第20條第3項、第1項，裁定如主文。
中　　華　　民　　國　　111 　年　　12　　月　　 2　　日
                  刑事第六庭    法　官  陳紀璋
以上正本證明與原本無異。
如不服本裁定應於送達後5日內向本院提出抗告狀。
中　　華　　民　　國　　111 　年　　12　　月　　 2　　日
                                書記官  鄒秀珍